臺灣橋頭地方法院民事判決
111年度簡上字第117號
上  訴  人  王宣裕
被  上訴人  古嘉鈴
上列當事人間請求遷讓房屋事件，上訴人對於民國111年4月22日
本院橋頭簡易庭111年度橋簡字第71號第一審簡易判決提起上訴
，經本院於民國111年10月5日言詞辯論終結，判決如下：
    主  文
上訴駁回。
第二審訴訟費用由上訴人負擔。
    事實及理由
一、被上訴人起訴主張：上訴人前向被上訴人承租門牌號碼高雄
    市○○區○○路○○巷00弄00號房屋（下稱系爭房屋），約定租賃
    期間為自民國109年10月15日起至110年10月14日止，每月租
    金新臺幣（下同）6,000 元，並簽訂租賃房屋契約書1 份（
    下稱系爭租約）。惟上訴人於系爭租約到期後，未將系爭房
    屋返還予被上訴人，仍繼續占有使用系爭房屋，使被上訴人
    受有無法使用之損害，被上訴人自得請求上訴人返還系爭房
    屋，並請求上訴人按月給付相當於租金之不當得利。為此，
    爰依民法第455條、第179條規定，提起本件訴訟等語。並聲
    明：⒈上訴人應將系爭房屋遷讓返還予被上訴人。⒉上訴人應
    自110年11月24日起至遷讓返還上開房屋之日止，按月給付
    被上訴人6,000 元。
二、上訴人則以：兩造固有簽訂系爭租約，伊對被上訴人主張之
    押金、積欠租金、相當租金不當得利亦無意見。惟系爭房屋
    本係伊出售予被上訴人，兩造簽訂房屋買賣契約時，已約明
    伊得在5年內加價50萬元買回系爭房屋，被上訴人卻以該屋
    仍有其他共有人及其他理由推託，拒絕將系爭房屋賣予伊，
    故伊才未付房租，也不願返還系爭房屋等語，資為抗辯。並
    聲明：被上訴人之訴駁回。
三、原審經審理後，判決被上訴人全部勝訴，並依職權為准、免
    假執行之宣告。上訴人不服，提起上訴，並上訴聲明：㈠原
    判決廢棄。㈡被上訴人於第一審之訴駁回。被上訴人則答辯
    聲明：上訴駁回。
四、兩造不爭執之事項：
  ㈠系爭房屋原為上訴人所有，上訴人於109年9月27日將系爭房
    屋以價金350萬元出售予被上訴人，並於109年10月14日辦畢
    所有權移轉登記。買賣協議附件約定買方同意賣方在5年內
    以買賣價金加價50萬元買回系爭房屋。
　㈡上訴人前向被上訴人承租系爭房屋，約定租賃期間為自109 
    年10月15日起至110年10月14日止，每月租金6,000 元。
　㈢上訴人自110年4月起即未給付租金予被上訴人。
　㈣上訴人現仍居住在系爭房屋。
五、本院之判斷：
  ㈠按租賃定有期限者，其租賃關係，於期限屆滿時消滅；承租
    人於租賃關係終止後，應返還租賃物；無法律上之原因而受
    利益，致他人受損害者，應返還其利益。雖有法律上之原因
    ，而其後已不存在者，亦同，民法第450條第1項、第455條
    前段、第179條分別定有明文。又依不當得利之法則請求返
    還不當得利，以無法律上之原因而受有利益，致他人受有損
    害為要件，故其得請求返還之範圍，應以對方所受之利益為
    度，非以請求人所受損害若干為準，無權占有他人土地，可
    能獲得相當於租金之利益為社會通常之觀念（最高法院61年
    度台上字第1695號判決意旨參照）。
  ㈡經查，上訴人向被上訴人承租系爭房屋，系爭租約之租賃期
    限已於110年10月14日屆滿，而上訴人現仍居住在系爭房屋
    等節，為兩造所不爭執。依上開規定，系爭租約之租期既已
    屆滿，兩造間租賃關係即消滅，上訴人本負有返還系爭房屋
    予被上訴人之義務。而上訴人現仍無權占用系爭房屋，受有
    使用系爭房屋之利益，致被上訴人受有無法使用系爭房屋之
    損害，被上訴人依不當得利法律關係請求上訴人給付相當於
    租金之不當得利，自屬有據。另系爭租約之租金為每月6,00
    0元，上訴人對以此為基準計算相當於租金之不當得利亦無
    意見（見原審卷第104頁），則被上訴人請求上訴人遷讓返
    還系爭房屋，並自110年11月24日起至遷讓返還系爭房屋之
    日止，按月給付被上訴人6,000 元，均屬有據，應予准許。
  ㈢另上訴人前以兩造間就系爭房屋訂有買回條款為由，訴請被
    上訴人於上訴人給付買回系爭房屋價款400萬元之同時，將
    系爭房屋之所有權移轉登記予上訴人，業據本院111年度訴
    字第14號民事判決上訴人勝訴確定，有該民事判決在卷可稽
    （見本院卷第43至47頁），依該判決結果須在上訴人給付被
    上訴人400萬元之同時，被上訴人始有將系爭房屋所有權移
    轉登記予上訴人之義務，而上訴人對其尚未給付被上訴人40
    0萬元，既不爭執（見本院卷第38頁），被上訴人現即無須
    將系爭房屋所有權移轉登記予上訴人。故系爭房屋現為被上
    訴人所有，兩造間租賃關係又已消滅，上訴人使用系爭房屋
    仍不具正當權源，自應負遷讓返還系爭房屋及給付相當租金
    不當得利予被上訴人之責，上訴人前開所辯，要與判決結果
    無影響。
六、綜上所述，被上訴人依民法第455條、第179條規定，請求上
    訴人遷讓返還系爭房屋，並自110年11月24日起至遷讓返還
    系爭房屋之日止，按月給付被上訴人6,000元，為有理由，
    應予准許。原審為上訴人敗訴之判決，並依職權為准、免假
    執行之宣告，核無違誤。上訴意旨仍執陳詞，指摘原審判決
    不當，求予廢棄，為無理由，應駁回其上訴。
七、本件事證已臻明確，兩造其餘之攻擊或防禦方法及所用之證
    據，經本院斟酌後，認為均不足以影響本判決之結果，爰不
    逐一論列，附此敘明。
八、據上論結，本件上訴為無理由，判決如主文。
中　　華　　民　　國　　111 　年　　10　　月　　26　　日
                  民事第二庭  審判長法  官 謝文嵐
                                    法  官 蕭誠信
                                    法  官 許家菱
以上正本係照原本作成。
本判決不得上訴。
中　　華　　民　　國　　111 　年　　10　　月　　27　　日
                                      書記官 劉國偉